臺灣臺北地方法院刑事判決　　　　　　　 93年度訴字第962號
公　訴　人　臺灣臺北地方法院檢察署檢察官
被　　　告　丙○○
選任辯護人　阮祺祥律師
上列被告因違反槍砲彈藥刀械管制條例案件，經檢察官提起公訴
（93年度偵字第11614號），本院判決如下：
    主  文
丙○○無罪。
    理  由
一、公訴意旨略以：丙○○於民國92年10月1 日晚上9 時前某時
    ，未經許可，持有具殺傷力之改造空氣長槍一枝（槍枝管制
    編號0000000000號），並存放在臺北市大安區○○○路○ 段
    337 號1 樓住處。嗣乙○○（本院93年度簡字第934 號判處
    有期徒刑1年、緩刑3年）於10月1 日晚上9 時前往上址，經
    丙○○推銷該槍枝，乙○○頗為心動，然因價格問題，未當
    場成交，乃徵得丙○○同意出借該槍枝試射，再行決定是否
    購買，並持該槍枝於同月2 日下午2、3時許，至臺北縣林口
    鄉下福村頂福靶場試射。惟該槍枝經試射後，感覺槍身不穩
    ，且發生故障，乙○○遂於同日晚間9 時30分許，前往丙○
    ○住處歸還該槍枝，嗣在丙○○住處門口等待開門之際，為
    警攔檢查獲，並扣得上開槍枝、發射用之鋼珠14顆及瓦斯罐
    2 瓶。因認被告涉犯槍砲彈藥刀械管制條例第十一條第一項
    、第五項未經許可販售具殺傷力之改造空氣長槍未遂罪嫌及
    同條第二項未經許可，出借可以發射鋼珠具殺傷力之改造空
    氣長槍罪嫌，並以乙○○之陳述、警員張登之證述，及提
    出內政部警政署刑事警察局刑鑑字第0920191949號槍彈鑑定
    書、臺灣臺北地方法院檢察署檢察官93年度偵字第1116號起
    訴書及本院93年度簡字第934號判決等件為據。
二、按犯罪事實應依證據認定之，無證據不得推定其犯罪事實，
    又不能證明被告犯罪者，應諭知無罪之判決，刑事訴訟法第
    一百五十四條、第三百零一條第一項分別定有明文。復按刑
    事訴訟法上所謂認定犯罪事實之證據，係指足以認定被告確
    有犯罪行為之積極證據而言，如未能發現相當證據或證據不
    足以證明，自不能以推測或擬制之方法，以為裁判基礎，最
    高法院29年上字第3105號及40年台上字第86號分別著有判例
    ；又認定不利於被告之事實，須依積極證據，茍積極證據不
    足為不利被告之認定時，即應為有利於被告之認定，更不必
    有何有利之證據，最高法院30年上字第816 號判例亦足參照
    。
三、訊據被告堅決否認上情，辯稱：乙○○於警詢、偵訊所陳前
    後不一，已有疑義；且乙○○於偵訊所稱：系爭槍枝不穩、
    損壞，核與內政部警政署刑事警察局93年10月17日刑鑑字第
    0930197766號函說明二所載該槍枝乃屬相當穩定之空氣槍枝
    一情不符，其供述已顯不可信；另頂福靶場自92年6 月開始
    門禁管制，非會員不得進入，乙○○於92年10月亦未在頂福
    靶場送飲料，自無從進入頂福靶場試槍，其所述與事實不符
    。又建國南路1 段337 號，並非住家，係供超商使用；而超
    商為公開場所，隨時均會有人進入，該址大安分局新生南路
    派出所亦會巡邏，依常情不可能在上址討論買槍等違法之事
    。再者，乙○○於93年4 月8 日在93年訴字第231 號案件之
    準備程序筆錄，係就其犯罪事實所為承認，而其犯罪事實，
    乃指乙○○持有槍枝部分，與本件之事實無關；況其於該案
    ，僅回答：「承認」，而未就事實為明確陳述，該筆錄不足
    為憑。尤以乙○○於92年3 月10日起即因焦慮症至精神科內
    科門診，且其精神狀況不穩定，所為供述，亦有疑義，而不
    足採。至依警員張登之證詞，僅目睹乙○○背槍在建國南
    路1 段335號前；且同段337號係作超商之用，任何人均可隨
    時進入，不須按電鈴，故若乙○○在按電鈴，顯見乙○○非
    欲至337 號1 樓；即警員僅足證明乙○○在現場，而未能證
    明被告持有、出借系爭扣案槍枝之事實，亦不足證明「交還
    」之情。而本院93年度簡字第934 號該案，並未實質辯論，
    亦不足拘束本案。末依證人甲○○就槍枝外觀所為供述，與
    扣案槍枝相符，足證92年2 月間，曾有他人持有系爭扣案槍
    枝之可能；而系爭槍枝既在第三人持有中，被告自無本件犯
    行。
四、公訴人指訴被告有上述犯行，無非以乙○○、張登之證詞
    ，及扣案之改造空氣長槍經鑑定具有殺傷力，並有瓦斯罐、
    鋼珠等扣案；其中乙○○持有該空氣長槍，並經本院93年度
    簡字第934 號判處有期徒刑1 年、緩刑3 年確定為據。經查
    ：
  (一)證人乙○○於本院審理時，經傳喚、拘提均未到院；至其於
    偵查中固向檢察官陳稱：「（問：槍如何來？）是我要向廖
    先生買。（問：有無證據證明槍是廖某的？）我在當天被保
    安大隊的人盤查．．我在10月1 日之晚上，他試槍給我看，
    我拿走後，10月2 日我到頂福靶場試槍，當天是我自己去，
    因為槍壞掉，我打電話給他，說不買了，才拿回來要還他．
    ．（問：有無其他證據可以證明被查獲的槍為丙○○的？）
    查獲的槍被查獲時是壞的，因為那是我到頂福去試槍後有故
    障，才要帶回去給他。」（見93年3 月15日訊問筆錄），惟
    頂福靶場為中華民國飛靶射擊協會會員專用靶場，並不接受
    非會員資格者試靶；乙○○並非該會會員，有中華民國飛靶
    射擊協會頂福靶場93年10月5 日回復函在卷可稽；又扣案之
    空氣長槍（槍枝管制編號0000000000號），經送內政部警政
    署刑事警察局鑑驗，其三次發射彈丸測試其發射速度分別為
    180 、179 、179 公尺/ 秒，最高速度與最低速度差距僅1
    公尺/ 秒，屬相當穩定之空氣槍枝，分別有該局92年12月2
    日刑鑑字第0920191949號槍彈鑑定書、93年10月7 日刑鑑字
    第0930197766號函附卷可按，核與乙○○所述其至頂福靶場
    試靶、該槍故障云云，均有不符，其所述尚難認為可信。至
    乙○○於其被訴非法持有上該空氣槍案件中，固就被訴事實
    為有罪之陳述，而經本院93年度簡字第934 號判處有期徒刑
    1 年、緩刑3 年，有臺灣臺北地方法院檢察署檢察官93年度
    偵字第1116號起訴書、本院上揭判決及93年4 月8 日準備程
    序筆錄附卷可稽，然其除就自身持有槍枝部分之自白外，就
    事涉本件被告之犯行所為陳述，實與其於本件偵查中向檢察
    官所述之情節相同，而該陳述既經本院認為尚無可信，已如
    前述，自亦難遽憑為被告不利之認定。
  (二)證人即查獲乙○○之警員張登於偵查中具結證稱：「當天
    我們巡邏看到乙○○背著我們在按門鈴，我們有看見他背的
    袋子有露出槍管，所以我們就上前盤查，他說是來找公西靶
    場的廖先生，他帶槍過來給廖先生，第二天要帶回公西靶場
    ，後來丙○○有下來，我問他槍是怎麼回事？廖說他們事先
    有電話聯絡過，他知道乙○○要帶槍來找他，委託他第二天
    把該槍帶回公西靶場。（問：槍是誰的？）乙○○說是他到
    公西靶場，一個不認識的人拜託他把該槍帶回給丙○○。丙
    ○○說他也不知道公西靶場有這個人，只知道楊金要帶槍來
    給他，應該是要帶回靶場保管箱，二人推來推去。」（見93
    年3 月8 日訊問筆錄）等語，且於本院卷存證據資料內並無
    任何積極證據足以證明證人張登上開供述係屬虛偽，亦未
    有足以令人顯信其供述為不可採之品性證據或前科證據存在
    ，本院自得採為佐證。然依證人張登上揭證述，僅足徵乙
    ○○於為警查獲時，持有上該槍枝；至該槍枝之所有人，被
    告與乙○○斯時則各執一詞，是顯無從憑其上揭證述，即謂
    該扣案槍枝確係被告所有、擬販賣予乙○○，或確由被告出
    借乙○○等情，應不待敘。
  (三)至內政部警政署刑事警察局刑鑑字第0920191949號槍彈鑑定
    書，雖認該扣案之改造空氣長槍具有殺傷力；然該槍枝既難
    認係被告所有，本院已無從徒據該鑑定書，即為被告不利之
    認定。綜上，本件尚查無積極證據足以證明被告有公訴人指
    訴之違反槍砲彈藥刀械管制條例之犯行，揆諸前揭規定及最
    高法院判例意旨，自應為有利被告之認定，而為無罪之諭知
    。
據上論斷，應依刑事訴訟法第三百零一條第一項，判決如主文。
本案經檢察官李鴻維到庭執行職務。
中　　華　　民　　國　　94　　年　　3 　　月　　30　　日
　　　　　　　　　        刑事第十六庭
                              審判長法  官  劉嶽承
                                    法　官　胡宗淦
                                    法　官　王幸華
以上正本證明與原本無異
如不服本判決應於送達後10日內向本院提出上訴狀
           　　 　　　　　　　　    書記官　陳泰寧
中　　華　　民　　國　　94　　年　　3 　　月　　30　　日
